臺灣新北地方法院民事判決
110年度訴字第2998號
原      告  許嘉真  
被      告  周志強  


上列當事人間請求返還借款事件，經本院於民國111年1月19日言
詞辯論終結，判決如下：
    主  文
一、被告應給付原告新臺幣（下同）60萬元，及自民國110年10
    月16日起至清償日止，按週年利率5%計算之利息。
二、訴訟費用由被告負擔。
    事實及理由
壹、程序事項：
一、按債務人對於支付命令於法定期間合法提出異議者，支付命
    令於異議範圍內失其效力，以債權人支付命令之聲請，視為
    起訴或聲請調解，民事訴訟法第519 條第1 項定有明文。查
    原告前依督促程序聲請核發支付命令，經本院核發110 年度
    司促字第27477號支付命令後，被告於法定期間聲明異議，
    前開支付命令已失其效力，即應視為債權人即原告已對債務
    人即被告提起訴訟，合先敘明。
二、被告未於言詞辯論期日到場，核無民事訴訟法第386 條所列
    各款情形，爰依原告之聲請，由其一造辯論而為判決。
貳、實體事項：
一、原告主張：被告於107年間以投資開公司名義向原告借款90
    萬元，原告則依據被告指示分別於107年3月19日以訴外人林
    新峰名義匯款50萬元、於同年6月5日以本人名義匯款20萬元
    ，均匯至艾葳科技實業有限公司(下稱艾葳公司)玉山銀行成
    功分行帳戶。另於同年6月4日以訴外人胡語庭名義存款20萬
    元至艾葳公司玉山銀行成功分行帳戶。嗣被告僅清償部分借
    款，被告雖於107年7月3日就未清償借款開立60萬元本票(下
    稱系爭本票)作為擔保。然被告迄仍未清償剩餘借款60萬元
    。爰依民法消費借貸或債務承擔法律關係提起本件訴訟等語
    。並聲明如主文第1項所示。
二、被告未於言詞辯論期日到場，據其提出之書狀所為之聲明及
    陳述如下：原告提出之匯款單僅能證明兩造有金錢往來，然
    金錢往來之原因有很多可能，無法直接認定有消費借貸關係
    。再者，被告與原告並不認識，被告係與林新峰接洽協商投
    資出資事項，事後因林新峰反悔開始追討債務，自應由林新
    峰出面主張其自身債權，被告與原告間並無本票債務或借款
    債務。又倘原告主張之借款60萬元係扣除已返還的20萬元及
    訴外人余宗澤交付之10萬元，然原告並未履行返還面額20萬
    元保證支票。另系爭本票之票據權利已逾3年時效而消滅，
    系爭本票之債權已不存在等語，資為抗辯。並聲明：原告之
    訴駁回。
三、本院之判斷：   
㈠、按稱消費借貸者，謂當事人一方移轉金錢或其他代替物之所
    有權於他方，而約定他方以種類、品質、數量相同之物返還
    之契約；借用人應於約定期限內，返還與借用物種類、品質
    、數量相同之物，未定返還期限者，借用人得隨時返還，貸
    與人亦得定一個月以上之相當期限，催告返還，民法第474
    條第1項、第478條分別定有明文。次按第三人與債權人訂立
    契約承擔債務人之債務者，其債務於契約成立時，移轉於該
    第三人，民法第300條亦定有明文。
㈡、經查，原告主張其於107年3月19日以林新峰名義匯款50萬元
    、於同年6月5日以本人名義匯款20萬元，均匯至艾葳公司玉
    山銀行帳戶；於同年6月4日以胡語庭名義存款20萬元至艾葳
    公司玉山銀行帳戶元等情，有匯款申請書、存款回條附卷可
    稽(本院卷第39至43頁)。次查，被告於刑事詐欺案件偵查中
    陳稱：「剛開始是余宗澤介紹我跟許嘉真認識」、「許嘉真
    是借給我50萬元」、「我有承認我有欠許嘉真、林新峰錢，
    我最近有合作案，我可以分期償還給許嘉真、林新峰」等語
    ，有臺灣士林地方檢察署110年度偵字第861號不起訴處分書
    附卷可考(司促卷第11至13頁)。再審以被告於107年7月3日
    簽立金額為60萬元之本票交付予原告作為兩造間債權債務之
    擔保等情，亦有系爭本票在卷可證（本院卷第47頁）。堪認
    兩造間就消費借貸之意思表示已達成合意，原告並已交付款
    項，兩造間存有消費借貸關係之事實，應為屬實。至於原告
    交付款項之對象雖均為艾葳公司。然審以被告於原告交付款
    項後，就尚未清償原告之借款金額簽發本票，並交付原告收
    執等情。顯見原告主張其係依據被告指示交付借貸款項予艾
    葳公司等情，應非虛假。又或原告貸款之初其貸款對象為艾
    葳公司，事後因被告簽發本票彰顯兩造合意由被告承擔債務
    之意思，該債務亦因而移轉於被告。因此，被告於刑事詐欺
    案件中自承對於原告負有債務等語。
㈢、被告於本件中雖抗辯其與原告不熟識，雙方不可能成立債權
    債務關係。然與被告於刑事案件偵查中已自承，經由余宗澤
    介紹而認識原告等語不符，其辯詞已難盡信。再者，契約之
    成立不以當事人熟識或直接洽談為成立要件，契約當事人透
    過第三人協商已就契約內容達成意思合致，並無礙於契約之
    有效成立。因此，被告上開辯詞，洵屬無據，不足採信。至
    於被告於刑事案件偵查中雖自承向原告借款之金額為50萬元
    等語。惟被告並未提出任何證據供本院審酌，自無從查證其
    真實性。而審諸被告於107年7月3日交付原告金額60萬元之
    本票作為兩造間債務之擔保等情，堪足認兩造於107年7月3
    日已確認債權債務關係應為60萬元。被告既未提出107年7月
    3日以後有再清償債務之佐證資料。則原告主張被告尚未清
    償之款項為60萬元等情，應屬有據，堪以採信。
㈣、又按給付有確定期限者，債務人自期限屆滿時起，負遲延責
    任；遲延之債務，以支付金錢為標的者，債權人得請求依法
    定利率計算之遲延利息；應付利息之債務，其利率未經約定
    ，亦無法律可據者，週年利率為5%，民法第229條第1項、第
    233條第1項前段、第203條分別定有明文。查本件被告已簽
    發到期日為107年7月30日本票作為債務之擔保，衡情應係兩
    造約定債務清償日為107年7月30日，而被告迄未清償，自應
    自107年7月31日起負給付遲延責任。又原告請求被告給付之
    標的為支付金錢，且未約定利率，是原請求自支付命令繕本
    送達被告翌日即110年10月16日（送達證書詳促卷第47頁）
    起至清償日止，按週年利率5%計算之遲延利息，於法有據，
    應予准許。。
四、結論，原告依民法消費借貸或債務承擔之法律關係，請求被
    告給付60萬元，及自110年10月16日起至清償日止，按週年
    利率5%計算之利息，為有理由，應予准許。
五、據上論結：本件原告之訴為有理由，因此判決如主文。　　
中　　華　　民　　國　　111 　年　　2 　　月　　14　　日
                  民事第七庭    法　官　王婉如
以上正本係照原本作成。
如對本判決上訴，須於判決送達後20日內向本院提出上訴狀。如
委任律師提起上訴者，應一併繳納上訴審裁判費。
中　　華　　民　　國　111 　　年　　2　　月　　14　　日
                                書記官  鄔琬誼